臺灣桃園地方法院刑事判決　　　　　　　95年度訴字第1976號
公　訴　人　臺灣桃園地方法院檢察署檢察官
被　　　告　乙○○
　　　　　　　　　　　樓
選任辯護人　李嘉典律師
被　　　告　甲○○
　　　　　　　　　　　樓
選任辯護人　陳鴻興律師
上列被告因偽造文書案件，經檢察官提起公訴（93年度偵字第
9655號），被告於準備程序進行中為有罪之陳述，經本院合議庭
裁定由受命法官獨任進行簡式審判程序後，檢察官聲請改依協商
程序而為判決，本院判決如下：
    主  文
乙○○、甲○○共同連續行使偽造私文書，足以生損害於公眾及
他人，乙○○處有期徒刑肆月，甲○○處有期徒刑月，如易科
罰金，均以佰元折算壹日。
如附表所示之署押共計枚，均沒收。
一、犯罪事實：
    乙○○係址設臺北市○○區○○路1 段108 號4 樓豪誠貿易
    股份有限公司（下稱豪誠公司，已於民國92年5 月12日解散
    ）之股東兼副總經理，負責豪誠公司之營運，甲○○則係豪
    誠公司業務員，乙○○、甲○○2 人竟共同基於行使偽造私
    文書之概括犯意聯絡及偽造署押之犯意聯絡，利用豪誠公司
    借用惠仁貿易股份有限公司名義（下稱惠仁公司），得以惠
    仁公司名義參與投標之機會，先於88年9 月7 日，在參與桃
    園縣桃園市公所所舉辦開標之「8 立方米密封式強力壓縮垃
    圾車7 輛」採購案時，由乙○○指示甲○○參加該招標程序
    ，並推由甲○○於未經惠仁公司員工丙○○之同意或授權下
    ，在桃園縣境內，桃園縣桃園市公所所提供之桃園市公所公
    開招標簽到簿出席欄上偽簽惠仁公司員工「丙○○」之署押
    1 枚（誤簽為「鄭仕珍」，即附表編號一所示），並提出參
    與投標所需之押標金予該市公所，足生損害於丙○○及桃園
    縣桃園市公所對採購案之正確性。嗣惠仁公司因故未能得標
    ，甲○○旋即在押標金退還單據具領人欗內偽簽「丙○○」
    之署押1 枚（誤簽為「鄭仕珍」，即如附表編號二所示），
    而偽造用以表彰丙○○本人已收受押標金退還單據上所載之
    押標金之私文書後，交予該市公所人員而加以行使；又於89
    年12月27日，乙○○、甲○○2 人再承前共同行使偽造私文
    書之犯意聯絡，由乙○○指示甲○○以惠仁公司名義參加在
    桃園縣境內，桃園縣桃園市公所所舉辦開標之「真空掃街車
    6 輛」採購案招標程序，並推由甲○○提出參與投標所需之
    押標金予該市公所。嗣惠仁公司無法得標後，甲○○旋即在
    未經惠仁公司員工丙○○之同意或授權下，於押標金領具具
    領人欗內偽簽「丙○○」之署押1 枚（誤簽為「鄭仕珍」，
    即附表編號三所示），而偽造用以表彰丙○○本人已收受押
    標金領具上所載之押標金之私文書後，交予該市公所人員而
    加以行使，足生損害於丙○○及桃園縣桃園市公所對採購案
    之正確性。
二、證據：
  (一)被告乙○○、甲○○於本院行準備程序時自白（見本院95年
    12 月28 日準備程序筆錄）。
  (二)證人丙○○、證人即惠仁公司實際負責人金家瑞之證述。
  (三)押標金退還單據影本1 份、押標金領具影本1 份、桃園市公
    所公開招標簽到簿影本1 份。
三、本件經檢察官與被告於審判外達成協商之合意且被告已認罪
    ，其合意內容為：被告乙○○願受科刑範圍為有為期徒刑4
    月，如易科罰金，以300 元折算1 日：被告甲○○願受科刑
    範圍為有期徒刑3 月，如易科罰金，以300 元折算1 日。經
    查，上開協商合意並無刑事訴訟法第455 條之4 第1 項所列
    情形之一，檢察官聲請改依協商程序而為判決，本院爰不經
    言詞辯論，於協商合意範圍內為協商判決，合予敘明。
四、附記事項：
  (一)查被告行為後，刑法第41條規定業已於90年1 月10日修正公
    布，90年1 月12日施行，另刑法第2 條、第28條、第33條、
    第55條、第56條、第41條規定再於94年2 月2 日公布，於95
    年7 月1 日施行。按行為後法律有變更者，適用行為時之法
    律，但行為後之法律有利於行為人者，適用最有利於行為人
    之法律，現行刑法第2 條第1 項訂有明文。此條規定乃與刑
    法第1 條罪刑法定主義契合，而貫徹法律禁止溯及既往原則
    ，係規範行為後法律變更所生新舊法律比較適用之準據法，
    是刑法第2 條本身雖經修正，但刑法第2 條既屬適用法律之
    準據法，本身尚無比較新舊法之問題，應一律適用裁判時之
    現行刑法第2 條規定以決定適用之刑罰法律，合先敘明。查
    ：(1)刑法第33條第5 款關於罰金刑之計算單位及處罰部分：
    修正前刑法第33條第5 款規定「罰金：1 元以上。」，與修
    正後刑法第33條第5 款規定「罰金：新臺幣1,000 元以上，
    以百元計算之。」不同；另95年6 月14日修正公布刑法施行
    法第1 條之1 ：「中華民國94年1 月7 日刑法修正施行後，
    刑法分則編所定罰金之貨幣單位為新臺幣。94年1 月7 日刑
    法修正時，刑法分則編未修正之條文定有罰金者，自94年1
    月7 日刑法修正施行後，就其所定數額提高為30倍。但72年
    6 月26日至94年1 月7 日新增或修正之條文，就其所定數額
    提高為3 倍」。現行刑法中，有關於罰金刑之計算單位及處
    罰之規定已有修正，自屬法律變更。(2)按修正後刑法第2 條
    第1 項之規定，係規範行為後「法律變更」所生新舊法比較
    適用之準據法，故如新舊法處罰之輕重相同，即無比較適用
    之問題，非此條所指之法律有變更，即無本條之適用，應依
    一般法律適用原則，適用裁判時法（最高法院95年第21次刑
    事庭會議紀錄參照）。查：刑法第28條共犯之規定，修正施
    行前之規定為：「2 人以上共同實施犯罪之行為者，皆為正
    犯。」修正施行後之規定則為：「2 人以上共同實行犯罪之
    行為者，皆為正犯。」揆諸本條之修正理由係為釐清陰謀共
    同正犯，預備共同正犯，共謀共同正犯是否合乎本條規定之
    正犯要件。而本案被告2 人所為犯行，既均屬實行犯罪行為
    之正犯，不論依修正刑法第28條或修正後刑法第28條之規定
    ，均為共同正犯，依前揭最高法院刑事庭會議紀錄之決議，
    自應適用裁判時即修正後刑法第28條之規定。(3)刑法第55條
    後段之牽連犯及第56條連續犯規定，已於94年1 月7 日修正
    刪除，並於95年7 月1 日施行。是於新法修正施行後，被告
    之數犯罪行為，即須分論併罰。此刪除顯已影響行為人刑罰
    之法律效果，比較新、舊法結果，自應以被告行為時之法律
    即舊法論以牽連犯、連續犯對被告較為有利。(4)刑法第41條
    第1 項前段關於易科罰金折算標準部分：於90年1 月10日修
    正公布，90年1 月12日施行，修正後第41條第1 項規定為「
    犯最重本刑為5 年以下有期徒刑以下之罪，而受6 個月以下
    有期徒刑或拘役之宣告，因身體、教育、職業、家庭之關係
    或其他正當事由，執行顯有困難者，得以1 元以上3 元以下
    折算1 日，易科罰金。但確定因不執行所宣告之刑，難收矯
    正之效，或難以維持法秩序者，不在此限。」；又該條於94
    年2 月2 日再經修正公布，於95年7 月1 日施行，修正後刑
    法第41條第1 項前段則規定：「犯最重本刑為5 年以下有期
    徒刑之刑之罪，而受6 月以下有期徒刑或拘役之宣告者，得
    以新臺幣1000元、2000元、3000元折算1 日，易科罰金。」
    ，比較修正前後之易科罰金折算標準，應以90年1 月12日修
    正公布施行之刑法第41條第1 項規定，較有利於被告。
  (二)如附表所示偽造之「鄭仕珍」署押3 枚，不問屬於犯人與否
    ，均應依刑法第219 條之規定宣告沒收。至被告2 人所偽造
    如附表所示之桃園市公所公開招標簽到簿及押標金退還單據
    與領具，其中該簽到簿屬桃園縣桃園市公所所有之物，另押
    標金退還單據與領具，業經被告甲○○向桃園市公所人員行
    使而不復被告2 人所有，爰俱不予宣告沒收。
五、應適用之法條：刑事訴訟法第273 條之1 第1 項、第455 條
    之2 第1 項、第455 條之4 第2 項、第455 條之8 、第454
    條第2 項，修正後刑法第2 條第1 項、第28條，刑法第216
    條、第210 條、第217 條第1 項、第219 條，95年7 月1 日
    修正施行前刑法第56條、第55條，90年1 月12日修正施行後
    即行為時刑法第41條第1 項前段，罰金罰鍰提高標準標準條
    例第1 條前段，刪除前罰金罰鍰提高標準條例第2 條，判決
    如主文。
六、協商判決除有刑事訴訟法第455 條之4 第1 項第1 款於本訊
    問程序終結前，被告撤銷協商合意或檢察官撤回協商聲請者
    ；第2 款被告協商之意思非出於自由意志者；第4 款被告所
    犯之罪非第455 條之2 第1 項所定得以協商判決者；第6 款
    被告有其他較重之裁判上一罪之犯罪事實者；第7 款法院認
    應諭知免刑或免訴、不受理者情形之一，及違反同條第2 項
    「法院應於協商合意範圍內為判決；法院為協商判決所科之
    刑，以宣告緩刑或二年以下有期徒刑、拘役或罰金為限」之
    規定者外，不得上訴。
七、如有前述例外得上訴之情形，又不服本件判決，得自收受判
    決送達之日起10日內，向本院提出上訴書狀，上訴於第二審
    法院。
中　　華　　民　　國　　96　　年　　1　　月　　11   　日
                  臺灣桃園地方法院刑事第七庭
                        法  官  賴淑美
以上正本證明與原本無異。
                        書記官　張尹嫚
中　　華　　民　　國　　96　　年　　1 　　月　 19　   日
附錄本案論罪科刑法條：
刑法第216條
行使第210條至第215條之文書者，依偽造、變造文書或登載不實
事項或使登載不實事項之規定處斷。
刑法第210條
偽造、變造私文書，足以生損害於公眾或他人者，處五年以下有期徒刑。
中華民國刑法第217條
（偽造盜用印章印文或署押罪）
偽造印章、印文或署押，足以生損害於公眾或他人者，處3 年以
下有期徒刑。
盜用印章、印文或署押，足以生損害於公眾或他人者，亦同。
附表
┌───┬─────────────┬───────┐
│編  號│偽造署押所附著之文書      │應沒收之偽造署│
│      │                          │押數量        │
├───┼─────────────┼───────┤
│ 一   │88年9 月7 日桃園市公所公開│偽造「鄭仕珍」│
│      │招標簽到簿                │簽名壹枚      │
├───┼─────────────┼───────┤
│ 二   │88年9 月7 日押標金退還單據│偽造「鄭仕珍」│
│      │                          │簽名壹枚      │
├───┼─────────────┼───────┤
│ 三   │89年12月27日押標金領具    │偽造「鄭仕珍」│
│      │                          │簽名壹枚      │
└───┴─────────────┴───────┘
